臺灣高等法院刑事判決
111年度上易字第872號
上  訴  人  
即  被  告  李芝妤



選任辯護人  洪堯欽律師
            劉健右律師
            黃薌瑜律師
上列上訴人即被告因妨害自由案件，不服臺灣宜蘭地方法院111
年度自字第1號，中華民國111年4月26日所為之第一審判決，提
起上訴，本院判決如下：
    主      文
上訴駁回。
    事實及理由
壹、經本院審理結果，認第一審以上訴人即被告甲○○（下稱被告
    ）犯刑法第305條之恐嚇危害安全罪，判處拘役50日，如易
    科罰金，以新臺幣1千元折算1日，其認事、用法及量刑均無
    不當，應予維持，並引用第一審判決書所記載之事實、證據
    及理由（如附件）。
貳、駁回上訴之理由
一、被告上訴意旨略以：刑法第305條之恐嚇罪並未以個人隱私
    權為保護客體，且被告傳送予自訴人乙○○之LINE對話圖片係
    一女子於房間内著裝之畫面，為正常生活樣態，客觀上與「
    妨害名譽」無從聯結，自訴人擔心其與藍升蔚之外遇行為被
    第三人知悉，乃係擔心自己行為如何受社會評價之問題，與
    被告本件行為沒有因果關係，又恐嚇罪中通知加害之内容須
    為不法之事，而舉發公務人員婚外情非屬不法之事，自不應
    以恐嚇罪相繩；被告僅是告知自訴人已知道婚外情，表達對
    自訴人之不滿，表示自訴人所為有違公理、公道，希望藍升
    蔚迅速達成離婚之協議等情，應不足以認定被告有恐嚇之故
    意等語。
二、經查：
　㈠觀諸被告所傳送自訴人在被告及其前夫藍升蔚共同住處之房
    間內穿上長褲之影像截圖，以及被告於訊息對話過程中言及
    「我也不知道會不會再手滑不小心跑到公正的信箱」、「錢
    ？呵，因為老公在台積電七廠封裝部門上班，所以妳不缺錢
    是嗎？」、「我再重申一次，請督促妳的外遇對象趕快處理
    好他該處理的事情，不要一直討價還價，我不知道後續我的
    手會不會不小心滑倒（到）台積電的信箱去」等語（見原審
    卷第59、101頁），實寓有要求自訴人督促藍升蔚處理與被
    告後續相關事宜且不得討價還價，否則將傳送自訴人前揭影
    像截圖及其與藍升蔚相關外遇資訊至自訴人所任職之公正國
    小及其配偶黃松輝所任職之台積電公司。又被告辯稱將該影
    像截圖及相關資訊傳送至公正國小信箱之目的，係為求公正
    國小就該校生教組長即藍升蔚及健康中心護理師即自訴人婚
    外情一事進行懲處，為其正當權利之行使；至其稱後續其手
    會不會不小心滑到台積電的信箱，亦僅是想要自訴人之配偶
    黃松輝知道這件事等語。惟審諸藍升蔚及自訴人均係公正國
    小之職員，被告縱認其2人之行為於私德有所不當，而欲使
    其2人所任職之學校知悉此事，大可直接將相關資訊告知該
    校即可，而非以此為手段，要求自訴人督促藍升蔚處理與被
    告後續相關事宜且不得討價還價，衡諸被告前開手段及訴求
    ，實難認兩者間之關聯具有何正當性；況參以被告後段訊息
    表示「我再重申一次，請督促妳的外遇對象趕快處理好他該
    處理的事情，不要一直討價還價，我不知道後續我的手會不
    會不小心滑倒（到）台積電的信箱去」，核其真意並非欲將
    上開影像截圖、外遇資訊傳送予黃松輝之個人信箱，而係欲
    傳送至黃松輝所任職台積電公司之機構電子信箱，始會以訊
    息表示「滑到台積電的信箱」，而非表示「滑到黃松輝的信
    箱」，佐以被告亦當庭自承其並無黃松輝個人之電子信箱（
    見原審卷第93頁），又如何能將上開影像截圖等資訊傳予黃
    松輝？益證其所辯僅欲使黃松輝知悉此事乙節與事實不符，
    實係臨訟卸責之詞，委無足採。
　㈡從而，被告向自訴人表達欲將上開影像截圖等資訊散布至公
    正國小、台積電公司電子信箱，破壞自訴人在其任職學校及
    其配偶黃松輝任職之公司同事間名節聲譽之意，審其上開訊
    息，已足以使人生畏怖之心，應屬惡害通知之範疇；且依社
    會一般觀念客觀衡量，亦足危及自訴人在社會日常生活之安
    全感。又被告既係有社會經驗、具一般智識程度之成年人，
    堪信其就將自訴人私密活動之影像截圖或婚外情資訊散布至
    學校或公司之電子信箱，對於自訴人之名譽將有所損害乙節
    心知肚明，顯見被告非僅單純出於欲自訴人任職之學校懲處
    自訴人及藍升蔚，或僅欲黃松輝個人知悉前情之目的而傳送
    該等訊息。被告如對自訴人與藍升蔚之婚外情有所不滿，自
    可循訴訟、協商或相關合法管道討論解決，竟捨此正途不為
    ，逕向自訴人傳送上開影像截圖及訊息內容，益徵被告主觀
    上確有以名譽之惡害通知，造成自訴人心理壓力及使其心生
    畏懼之意至明，被告辯稱其無恐嚇之意，顯不足採信。
　㈢原審同上見解，認本件被告係犯刑法第305條之恐嚇危害安全
    罪，核其認定並無違誤。被告上訴意旨所稱其傳送LINE對話
    圖片與「妨害名譽」無關、舉發公務人員婚外情非屬不法之
    事、其所為應不足認定有恐嚇之故意等節，俱經本院詳予駁
    斥及說明如前，被告執此提起上訴，要無可採。另辯護人為
    被告辯稱自訴狀所載對話訊息僅有上證2-1至2-8，而原審則
    述及自訴狀所無之上證2-9至2-13（詳見本院卷第37、39頁
    ），故違反不告不理原則等語，惟「上證2-9至2-13」部分
    與自訴狀所載「上證2-1至2-8」部分既屬接續一行為之實質
    上一罪關係，原審自得併予審酌，而無違反不告不理原則之
    問題，附此敘明。
　㈣按刑事審判旨在實現刑罰權之分配的正義，故法院對有罪被
    告之科刑，應符合罪刑相當之原則，使輕重得宜，罰當其罪
    ，以契合社會之法律感情，此所以刑法第57條明定科刑時應
    審酌一切情狀，尤應注意該條所列10款事項以為科刑輕重之
    標準，俾使法院就個案之量刑，能斟酌至當；而量刑輕重係
    屬事實審法院得依職權自由裁量之事項，苟已斟酌刑法第57
    條各款所列情狀而未逾越法定刑度，不得遽指為違法（最高
    法院72年度台上字第6696號判決意旨參照）。查原判決業審
    酌被告案發時為藍升蔚之配偶，縱認自訴人與藍升蔚間發生
    婚外情而受有委屈、不滿，亦應以理性平和之態度，妥善解
    決雙方紛爭，詎被告竟以上開影像截圖及訊息恫嚇自訴人，
    造成自訴人心生畏懼，犯後未獲自訴人之諒解，實不無可議
    ，惟念被告並未爭執客觀事實之犯後態度，且係遭自訴人侵
    害配偶權之前因所致，另考量被告前無犯罪前科紀錄之素行
    ，自陳離婚、須扶養2名未成年子女、從事金融業之生活狀
    況，以及大學畢業之智識程度等一切情狀，量處前開宣告刑
    ，並諭知易科罰金之折算標準，應已充分斟酌被告之犯罪動
    機、情節、犯後態度及其個人狀況，依刑法第57條各款事項
    而為量刑，經核原審之量刑並無濫用裁量權、違反罪刑相當
    原則等違法或不當情形；又被告於本院審判中仍未與自訴人
    達成和解或獲其諒解，且其餘量刑因素亦無實質變更，自難
    認原審所處之刑有何過重之情事。從而，原審對被告之量刑
    尚屬妥適，應予維持。
三、綜上所述，原判決之認事、用法及量刑均無不合；被告上訴
    為無理由，應予駁回。
據上論斷，應依刑事訴訟法第368條、第373條，判決如主文。
中　　華　　民　　國　　111 　年　　7 　　月　  26　　日
                  刑事第四庭    審判長法  官  陳筱珮
                                      法  官  柯姿佐
                                      法  官  吳元曜
以上正本證明與原本無異。
不得上訴。
                                      書記官  黃亮潔
中　　華　　民　　國　　111 　年　　7 　　月　　26　　日
附錄本案論罪科刑法條：
刑法第305條
以加害生命、身體、自由、名譽、財產之事恐嚇他人，致生危害
於安全者，處2年以下有期徒刑、拘役或9千元以下罰金。
附件：臺灣宜蘭地方法院111年度自字第1號刑事判決
臺灣宜蘭地方法院刑事判決                111年度自字第1號
自　訴　人　乙○○　住宜蘭縣○○鎮○○路000號
自訴代理人　陳敬穆律師
　　　　　　楊家寧律師
被　　　告　甲○○　女　(民國00年0月00日生)
　　　　　　　　　　身分證統一編號：Z000000000號
  　　　　　　      住宜蘭縣○○鄉○○路000號（指定送達
                     ）
選任辯護人　高紫庭律師
上列被告因恐嚇案件，經上列自訴人提起自訴，本院判決如下：
    主  文
甲○○犯恐嚇危害安全罪，處拘役伍拾日，如易科罰金，以新臺
幣壹仟元折算壹日。
    犯罪事實
一、甲○○因懷疑其配偶藍升蔚（任職於宜蘭縣公正國小之體育老
    師兼生教組組長，渠等二人業於民國110年6月22日離婚）與
    同校健康中心之護理師乙○○有染，乃於不詳時間在其與藍升
    蔚共同位於宜蘭縣○○鎮○○路0號及8號6樓之住處房間內安裝
    針孔攝影機，復於110年5月19日攝錄藍升蔚與乙○○在該房間
    之私密活動（妨害秘密部分另由乙○○向本院提起自訴，現由
    本院審理中），嗣甲○○竟基於恐嚇危害安全之犯意，於110
    年5月25日以通訊軟體LINE傳送上開部分影像之截圖予乙○○
    ，並以LINE傳送「不好意思手滑按錯了，需要收回嗎？」、
    「我也不知道會不會再手滑不小心跑到公正的信箱」、「妳
    跟他做出這些骯髒事，根本就不適合什麼公道、公理」「錢
    ？呵因為老公在台積電七廠封裝部門上班所以妳不缺錢是嗎
    ？」「我再重申一次，請督促妳的外遇對象趕快處理好他該
    處理的事情，不要一直討價還價，我不知道後續我的手會不
    會不小心滑倒（到）台積電的信箱去」等加害名譽之訊息內
    容恐嚇乙○○，使乙○○心生畏懼，致生危害於安全。
二、案經乙○○提起自訴。
    理  由
一、證據能力部分：
（一）被告以外之人於審判外之言詞或書面陳述，除法律有規定
      者外，不得作為證據，刑事訴訟法第159條第1項固定有明
      文。惟被告以外之人於審判外之陳述，雖不符同法第159
      條之1至第159條之4之規定，而經當事人於審判程序同意
      作為證據，法院審酌該言詞陳述或書面陳述作成時之情況
      ，認為適當者，亦得為證據，同法第159條之5第1項亦有
      明文規定。本件被告甲○○及其辯護人均同意本判決所引用
      被告以外之人於審判外之言詞或書面陳述均有證據能力（
      本院卷第38頁），本院審酌上開被告以外之人於審判外陳
      述作成時之情況，並無不能自由陳述之情形，亦未見有何
      違法取證或其他瑕疵，且與待證事實具有關連性，認為以
      之作為證據應屬適當，自均有證據能力。
（二）至本判決所引用之非供述證據，與本案犯罪事實具有關聯
      性，且被告及其辯護人均不爭執各該證據之證據能力，亦
      查無依法應排除其證據能力之情形，是該等證據均可資作
      為認定事實之依據。
二、訊據被告固坦承有於上開時、地，以LINE向自訴人乙○○傳送
    上開私密影像之截圖及前揭訊息文字等情，惟矢口否認有何
    恐嚇危害安全犯行，辯稱：因為自訴人跟我前夫都是公正國
    小的老師，我覺得他們發生這種違反倫常的親密行為，有必
    要讓學校知道，我是先將自訴人在我家房間穿褲子的照片傳
    給自訴人，後來才傳「我也不知道會不會再手滑不小心跑到
    公正的信箱」；至於我訊息提到台積電的信箱，只是想要讓
    自訴人的先生知道這件事，而訊息內容提到的「討價還價」
    部分是針對我的前夫藍升蔚等語。其辯護人復以：自訴人確
    實為公正國小之護理師，且有教護被告的女兒，藍升蔚也為
    公正國小之生教組長，對於在學校任職，卻違反倫常，被告
    就此事縱使稱說要向公正國小請求處分，也沒有逾越其正當
    權利的行使，被告所稱「我也不知道會不會再手滑不小心跑
    到公正的信箱」，是指要請求公正國小處分他們二人，而不
    是恐嚇的意思，且被告至今也從來沒有將相關的影片、照片
    傳到學校去等語置辯。經查：
（一）被告於110年5月25日確有向自訴人傳送自訴人前於110年5
      月19日在被告住處房間內穿褲子之影像截圖予自訴人，再
      以LINE傳送「不好意思手滑按錯了，需要收回嗎？」、「
      我也不知道會不會再手滑不小心跑到公正的信箱」、「妳
      跟他做出這些骯髒事，根本就不適合什麼公道、公理」「
      錢？呵因為老公在台積電七廠封裝部門上班所以妳不缺錢
      是嗎？」「我再重申一次，請督促妳的外遇對象趕快處理
      好他該處理的事情，不要一直討價還價，我不知道後續我
      的手會不會不小心滑倒（到）台積電的信箱去」等訊息內
      容予自訴人等情，業據自訴人具狀指陳甚詳（本院卷第3
      至5頁），且為被告所不否認（本院卷第36頁），並有被
      告與自訴人之LINE對話紀錄2份、被告所攝錄自訴人與藍
      升蔚之私密活動之影像光碟1片等在卷可稽（本院卷第11
      、13、101頁），是此部分事實首堪認定。
（二）觀諸被告所傳送自訴人在被告及其前夫藍升蔚共同住處之
      房間內穿上長褲之影像截圖，以及被告於訊息對話過程中
      言及「我也不知道會不會再手滑不小心跑到公正的信箱」
      、「錢？呵因為老公在台積電七廠封裝部門上班所以妳不
      缺錢是嗎？」「我再重申一次，請督促妳的外遇對象趕快
      處理好他該處理的事情，不要一直討價還價，我不知道後
      續我的手會不會不小心滑倒（到）台積電的信箱去」等語
      ，實寓有若自訴人不督促藍升蔚處理與被告後續相關事宜
      且要藍升蔚不得再討價還價，否則將傳送自訴人前揭影像
      截圖及其與藍升蔚相關外遇資訊至自訴人所任職之公正國
      小及自訴人之配偶黃松輝所任職之台積電公司等情。又被
      告辯稱將該影像截圖及相關資訊傳送至公正國小信箱之目
      的，係為求公正國小就該校生教組長藍升蔚及健康中心護
      理師即自訴人婚外情一事進行懲處，為其正當權利之行使
      ；其稱後續其手會不會不小心滑倒（到）台積電的信箱，
      亦僅是想要自訴人之配偶黃松輝知道這件事等語。惟審諸
      被告之配偶藍升蔚及自訴人均係公正國小之職員，分別擔
      任該校之生教組長、護理師，被告縱認自訴人與藍升蔚之
      行為於私德有所不當，而欲渠等2人所任職之學校知悉此
      事，其大可直接將相關資訊告知該校即可，而非以此為手
      段，要求自訴人督促藍升蔚處理後續與被告關於渠等婚外
      情之事宜且不得討價還價，衡諸被告前開手段及訴求實難
      認二者有何直接關連或具有何正當性；況參以被告後段訊
      息表示「我再重申一次，請督促妳的外遇對象趕快處理好
      他該處理的事情，不要一直討價還價，我不知道後續我的
      手會不會不小心滑倒（到）台積電的信箱去」，核其真意
      並非欲將上開影像截圖、外遇資訊傳送予自訴人配偶黃松
      輝之個人信箱，而係欲傳送至黃松輝所任職之台積電公司
      之機關電子信箱，始會以訊息表示「滑到台積電的信箱」
      ，而非表示「滑到黃松輝的信箱」，佐以被告亦當庭自承
      其並無黃松輝個人之電子信箱，又如何得以將上開影像截
      圖傳予黃松輝？益證其所辯係欲傳送至黃松輝之個人信箱
      乙節顯與事實不符，實係臨訟卸責飾詞，委無足採。
（三）則被告以欲將上開影像截圖等資訊散布至公正國小、台積
      電公司電子信箱之手段，破壞自訴人在其任職學校、以及
      其配偶黃松輝任職之公司同事間名節聲譽之意，審其上開
      訊息，已足以使人生畏怖之心，應屬惡害通知之範疇；且
      依社會一般觀念客觀衡量，亦足危及自訴人在社會日常生
      活之安全感。又被告係有社會經驗、具一般智識程度之成
      年人，堪信其就將自訴人私密活動之影像截圖或婚外情資
      訊散布至學校或公司之電子信箱乙節，對於自訴人之名譽
      將有所損害，且被告之配偶藍升蔚是否積極與被告處理後
      續婚外情相關事宜，是否有討價還價或者全盤同意被告之
      要求，此乃藍升蔚與被告2人間之事，亦與自訴人無涉，
      顯見被告非僅單純出於欲自訴人任職之學校懲處自訴人及
      藍升蔚，抑或僅欲自訴人之配偶黃松輝個人知悉前情之目
      的而傳送該等訊息。況被告對於自訴人與藍升蔚2人之婚
      外情有所不滿，自可循訴訟、協商或相關合法管道討論解
      決，竟捨此正途不為，逕向自訴人傳送上開影像截圖及訊
      息內容，益徵被告主觀上確有造成自訴人心理壓力，及使
      自訴人心生畏懼之意，至為明灼，被告辯稱其無恐嚇之意
      ，顯係臨訟卸責之詞，不足採信。
（四）至自訴意旨雖認被告就此部分係犯刑法第346條第3項、第
      1項之恐嚇取財未遂罪嫌，惟按刑法第346條第1項之恐嚇
      取財罪，係以意圖為自己或第三人不法所有為構成要件之
      一，縱有以恐嚇方法使人交付財物，而並無不法所有之意
      圖者，或可觸犯妨害自由等其他罪名，亦無成立本罪之餘
      地（最高法院82年度台上字第4848號判決參照）。查被告
      固以前述傳送自訴人影像截圖及訊息之方式恐嚇自訴人，
      然被告辯稱其主觀上並無不法所有之意圖等語。觀諸被告
      所傳送前開訊息前後文內容提及「老娘不削（屑）要你的
      髒錢，我只是要一個公道跟公理！妳做了這些事，對我、
      我的家庭、我的孩子造成的傷害，妳覺得是錢可以處理的
      嗎？」顯證被告並未以此要求自訴人提供金錢或其他利益
      ，尚難遽認其有何不法所有意圖。至自訴人所指稱被告嗣
      於110年6月28日與黃松輝對話中，曾提及要求自訴人就婚
      外情之精神賠償新臺幣（下同）300萬元，而認被告主觀
      上應有不法所有意圖。惟觀之被告與自訴人之配偶黃松輝
      對話內容全文：
　　　「黃松輝：喂。
      被告：喂。
      黃松輝：李小姐？
      被告：嘿嘿嘿，是是是。
      黃松輝：我剛才想了一下，因為我現在跟我太太的關係也
      還很緊張，我跟妳提這件事之後，其實我有點..我不知道
      怎麼提，至少有一些事情我想要先知道的是說，如果我們
      要和解，我們是..找她去道歉，要她道歉這件事情我會轉
      達她。第二個是妳要和解..所謂的我們和解是，就我講，
      可能會和哪方面的內容？不然我真的是... 不然我們現在
      的關係根本是講了就吵了。
      被告：吵架，嗯嗯嗯...。
      黃松輝：妳大概可以..可能哪方面的方向，是在往哪個方
      向和解？是說要我..賠你錢？
      被告：我希望她當面道歉，誠心的跟我道歉，說她傷害到
      我，跟我的兩個小孩，那..不要再出現在小孩的面前，我
      希望她不要再出現在小孩的面前。
      黄松輝：不要出現在小孩的面前，這是你的條件？
      被告：對，然後我看她願意給我多少精神賠償。
      黃松輝：精神賠償這樣子，願意多少，那你覺得多少可能
      是妳可以接受的？
      被告：300萬。
      黃松輝：3...多少？
      被告：300萬。
      黃松輝：3..百萬？！好吧，我轉告給她吧。
      被告：對，你就是幫我..沒關係，你就幫我轉告給她。
      黃松輝：好，我瞭解了。
      被告：對，對對對，好。
      黃松輝：好，謝謝，拜拜。
      被告：謝謝，謝謝，好好..拜拜。」 
      可知被告斯時雖提出300萬元之精神賠償，然係被動回答
      黃松輝所詢問自訴人婚外情之賠償金額，且為被告就其配
      偶權受侵害所主張之合法權利，金額高低則應由雙方協議
      或嗣後透過訴訟而決之，被告於該次對話自始至終並未提
      及欲散布或揭露自訴人私密影像或婚外情事件作為手段，
      且此次對話距被告傳送前述訊息予自訴人亦有1個月以上
      之時間，實難將上開二事件為不當之連結而率認被告有何
      不法所有意圖。是被告辯稱其主觀上並無不法所有意圖，
      核屬有據，堪可採信。揆諸上開說明，被告主觀上既無不
      法所有意圖，尚難因其事後曾主張配偶權受侵害之損害賠
      償，而認其行為構成恐嚇取財未遂。是自訴人指稱被告有
      恐嚇取財未遂犯行，尚有誤會，併此敘明。
（五）綜上，本案事證明確，被告上開犯行已堪認定，應依法論
      科。
三、核被告所為，係犯刑法第305條之恐嚇危害安全罪。爰審酌
    被告案發時為藍升蔚之配偶，縱認自訴人與藍升蔚間發生婚
    外情而受有委屈、不滿，亦應以理性平和之態度，妥善解決
    雙方紛爭，詎被告竟以上開影像截圖及訊息恫嚇自訴人，造
    成自訴人心生畏懼，犯後未獲自訴人之諒解，實不無可議，
    惟念被告並未爭執上開客觀事實之犯後態度，且係遭自訴人
    侵害配偶權之前因所致，另考量被告前無犯罪前科紀錄之素
    行，自陳離婚、須扶養2名未成年子女、從事金融業之生活
    狀況，以及大學畢業之智識程度等一切情狀，量處如主文所
    示之刑，並諭知易科罰金之折算標準，以資警惕。
據上論斷，應依刑事訴訟法第343條、第299條第1項前段，刑法
第305條、第41條第1項前段，刑法施行法第1條之1第1項，判決
如主文。
中　　華　　民　　國　　111 　年　　4 　　月　　26　　日
                  刑事第五庭  審判長法  官  陳嘉年
                                    法  官  陳嘉瑜
                                    法  官  程明慧 
以上正本證明與原本無異。
如不服本判決應於收受本判決後二十日內向本院提出上訴書狀，
並應敘述具體理由；其未敘述上訴理由者，應於上訴期間屆滿後
二十日內向本院補提理由書(均須按他造當事人之人數附繕本)「
切勿逕送上級法院」。
                                    書記官  高雪琴
中　　華　　民　　國　　111 　年　　4 　　月　　27　　日
附錄本案論罪科刑法條：
中華民國刑法第305條
以加害生命、身體、自由、名譽、財產之事恐嚇他人，致生危害
於安全者，處2年以下有期徒刑、拘役或9千元以下罰金。